【裁判字號】    99,易,37
【裁判日期】    990904
【裁判案由】    傷害
【裁判全文】
臺灣宜蘭地方法院刑事判決                99年度易字第37號
公  訴  人  臺灣宜蘭地方法院檢察署檢察官
被      告  丙○○
            丁○○
上列被告因傷害案件，經檢察官提起公訴（98年度偵字第4100號
），本院判決如下：
    主  文
丙○○、丁○○共同犯傷害罪，各處拘役參拾日，如易科罰金，
均以新臺幣壹仟元折算壹日。
    犯 罪 事 實
一、丙○○、丁○○為兄弟，其等於民國98年6月21日15時30分
    許，因張建邦積欠其等母親己○○○債務，以及張建邦之子
    張進聰於98年6月20日毆打其等弟弟戊○○之事，與己○○○、戊○○一同前往張建邦之母乙○○位於宜蘭縣五結鄉○○村○○路26之10號住處。雙方一言不和而起口角，丙○○
    、丁○○竟基於共同傷害之犯意聯絡，分別出手掌摑乙○○
    臉部，致乙○○因此受有右臉0.5*0.3公分擦傷之傷害。
二、案經乙○○告訴暨宜蘭縣政府警察局羅東分局報告臺灣宜蘭
    地方法院檢察署檢察官偵查起訴。
    理  由
一、按被告以外之人於審判外之陳述，雖不符刑事訴訟法第159
    條之1至第159條之4之規定，而經當事人於審判程序同意作
    為證據，法院審酌該言詞陳述或書面陳述作成時之情況，認
    為適當者，亦得為證據，刑事訴訟法第159條之5第1項定有
    明文。經查，下列所引被告丙○○、丁○○以外之人於審判
    外之言詞及書面陳述，雖屬傳聞證據，但檢察官及被告於本
    院審判期日中，均同意此部分之證據有證據能力，本院審酌
    上開證據資料製作時之情況，尚無違法不當及證明力明顯過
    低之瑕疵，亦認為以之作為證據應屬適當，依前開刑事訴訟
    法第159條之5規定，認前揭證據資料均有證據能力。
二、訊據被告丙○○、丁○○對於其等與己○○○、戊○○一同
    前往乙○○位於宜蘭縣五結鄉○○村○○路26之10號住處之
    事實坦承不諱，然均矢口否認犯行，辯稱：伊等在98年6月
    21日到乙○○家裡，主要是要協調張建邦積欠己○○○債務
    之問題，又因98年6月20日戊○○在乙○○家中被張進聰毆
    打，所以98年6月21日當天己○○○到了乙○○家裡，就質
    問乙○○為何欠債不還還打戊○○，2人越說越激動，伊等
    為了避免雙方肢體衝突，所以1人勸阻1邊，叫他們好好講，
    並未傷害乙○○，隔天即98年6月22日伊等聽從到場處理員
    警之建議，到派出所要跟張建邦等談債務和解事宜，詎料張
    建邦等並無誠意商討債務，只要求戊○○撤回對張進聰的傷
    害告訴，並稱如果不撤回，就要提出傷害告訴，被告等拒絕
    撤回告訴，後來乙○○才提起本案告訴，伊等質疑乙○○前
    開傷勢，並不是伊等當天到現場造成，而是事後自行造成的
    云云。
三、經查：
 (一) 上開犯罪事實，業據告訴人乙○○於警詢、偵審中迭指證明
    確，核與在場證人張建邦於警詢、偵查中證稱：在當日16時
    許，因為丙○○、丁○○、己○○○的孫子一進來就拿椅子
    要打伊，乙○○要保護伊，丙○○、丁○○就轉而用手打乙○○，當天伊跟乙○○有被打等情相符（見警卷第24頁、偵
    卷第7頁）。且有宜蘭縣政府警察局羅東分局98年10月28日
    函所附員警工作紀錄簿、受理各類案件紀錄表，及財團法人
    天主教靈醫會羅東聖母醫院（下簡稱羅東聖母醫院）出具之
    診斷證明書在卷可稽。
 (二) 被告等雖辯稱：伊等只有隔開告訴人、己○○○雙方，避免
    雙方爭吵，並未傷害告訴人；又張建邦等人於本件案發隔天
    即98年6月22日，要求戊○○撤回對張進聰的告訴，揚言如
    不撤回就要提起傷害告訴，被告等拒絕撤回告訴，告訴人始
    提起本案告訴，伊等質疑告訴人的傷勢並非當天造成，而是
    事後自行造成的云云，然查：
  1.本件經證人即到場處理員警甲○○於本院審理時結證稱：98
    年6月21日伊與庚○○接獲報案到達現場，裡面的人在爭執
    ，張建邦有跟伊說被告2人毆打乙○○；伊在場有看到乙○○臉上紅紅的好像有指甲刮到的傷痕，傷痕不大明顯，但確
    定是擦傷，並沒有流血等語明確（見本院卷第48至52頁、第
    141頁）。而證人甲○○係因執行公務而到達現場，與告訴
    人、被告雙方均不認識，應無故意為虛偽證詞而誣陷被告之
    可能，在本院審理中於具結後作證，更係以刑事責任擔保其
    證言之真實性，其證詞可堪採信，足信告訴人於98年6月21
    日警員接獲報案到達現場處理時，臉部即已受傷。另經本院
    就告訴人所受前開傷勢函詢羅東聖母醫院，據函覆：病人乙○○自訴被他人毆打，於98年6月21日至本院就醫，當時右
    側臉部0.5*0.3公分擦傷（檢傷定義為表皮缺損），其餘無
    明顯外傷，有該醫院99年4月3日天羅聖民字第0296號函及所
    附急診檢傷記錄、急診病歷、急診照片存卷可查（見本院卷
    第110至114頁）。參諸證人甲○○到場處理之時間為98年6
    月21日15時55分，告訴人急診就醫時間為同日16時39分，此
    分別有受理各類案件紀錄表、急診檢傷紀錄可查，堪信告訴
    人於警方到場時即已有傷，且於警方到場處理後即前往醫院
    就醫，足可排除告訴人於警於98年6月22日之後自行製造傷
    勢之情況。被告等辯稱：張建邦等在98年6月22日協調時要
    求戊○○撤回對張進聰之告訴，被告等拒絕撤回告訴，告訴
    人才提起本案告訴，懷疑是事後造成的傷勢云云，並不足採
    。
  2.至證人即另1名到場處理員警庚○○於本院審理中固證稱：
    伊到現場時沒有看到乙○○有外傷，也沒有人向伊舉報有人
    被毆打等語（見本院卷第44頁、第47頁），但其亦證稱：伊
    當時是負責將現場的人移開，就雙方債權債務糾紛勸他們不
    要爭吵，伊並沒有去觀察乙○○臉部有無受傷，伊有看到張
    建邦一直跟甲○○在講話，沒有聽到內容等語（見本院卷第
    135、139、143至144頁），與證人甲○○稱：當時張建邦是
    對著伊講乙○○被打的事，伊不知道庚○○有沒有聽到等情
    （見本院卷第50頁）尚屬相符。證人庚○○因當時尚有其他
    負責處理事宜，並未仔細觀察告訴人的傷勢，衡以告訴人之
    傷勢僅0.5*0.3公分擦傷，證人庚○○未及注意及此，尚難
    認與常情有違，被告於本院審理中質以倘告訴人有傷，何以
    僅證人甲○○有看到，證人庚○○卻未看到云云，不足採信
    。
 (三) 本件告訴人雖另指稱：被告等尚把伊抓起來摔到椅子上，導
    致伊受有傷害等語，然經本院向羅東聖母醫院函詢結果，告
    訴人除右側臉部0.5*0.3公分擦傷外，並無其他客觀外傷，
    予以X光檢查亦無明顯異常，有該醫院前揭函文存卷可佐，
    故難認告訴人除受有臉部0.5*0.3公分擦傷外，尚受有其他
    傷害，併此敘明。
 (四) 至證人己○○○、證人戊○○於本院審理時，均證稱被告並
    未有傷害告訴人之舉動等語（見本院99年3月10日審判筆錄
    ），然證人己○○○與被告2人係母子關係、證人戊○○與
    被告2人為兄弟關係，依其等間親誼關係，難期待證人己○○○、戊○○之證詞客觀公正，況依前述證人甲○○之結證
    及羅東聖母醫院函覆內容、診斷證明書等證據，足信告訴人
    於警方到場前受有前開傷勢，核與告訴人、證人張建邦證述
    係被告傷害告訴人等情一致，自難憑證人己○○○、戊○○
    前述證詞，即認被告2人並無傷害告訴人之事實。又被告2人
    於本院審理時聲請將被告2人及告訴人、證人甲○○、庚○○送請法務部調查局實施測謊鑑定，惟本院認依上開證據及
    論證，本案事證已明，已無再將被告、告訴人送測謊鑑定之
    必要，併此敘明。
 (五) 綜上所述，被告2人所辯不足採信，本案事證明確，被告等
    犯行洵堪認定，應予依法論科。
四、核被告丙○○、丁○○所為，均係犯刑法第277條第1項之普
    通傷害罪。被告丙○○、丁○○於同一段時間分別掌摑告訴
    人臉頰，顯係基於共同傷害之犯意聯絡而對告訴人施加暴力
    。渠等就傷害告訴人犯行乙節，確有犯意聯絡及行為分擔，
    應論以共同正犯。爰審酌被告2人不思妥善處理債權糾紛，
    竟共同以掌摑方式，對年長之告訴人施暴，手段惡劣、自我
    檢束能力低落；兼衡被告本案犯罪動機、目的、其等與告訴
    人之關係、均為高工畢業之智識程度，及其等犯罪後否認犯
    行、拒絕與告訴人和解之犯後態度；並考量告訴人所受傷勢
    尚屬輕微等一切情狀，分別量處如主文所示之刑，並各諭知
    易科罰金折算標準。
據上論斷，應依刑事訴訟法第299條第1項，刑法第28條、第277
條第1項、第41條第1項前段，刑法施行法第1條之1，判決如主文
。
本案經檢察官劉惟宗到庭執行職務
中    華    民    國    99    年    9     月    4     日
                  刑事第四庭  法  官  鄧晴馨
上正本證明與原本無異。
如不服本判決，應於收受送達後10日內向本院提出上訴狀（應附
繕本）。其未敘述上訴理由，應於上訴期間屆滿後20日內補提理
由書狀於本院，上訴於臺灣高等法院。
                              書記官  林怡君
中    華    民    國    99    年    9     月    6     日
本案論罪科刑主要法條：
中華民國刑法第277條第1項
（普通傷害罪）
傷害人之身體或健康者，處 3 年以下有期徒刑、拘役或 1 千元
以下罰金。

司法院資訊處製作；財團法人民間司法改革基金會備份。
